【裁判字號】    97,抗,1001
【裁判日期】    970625
【裁判案由】    聲明異議
【裁判全文】
臺灣高等法院民事裁定                  97年度抗字第1001號
抗  告  人  乙○○
抗告人因相對人甲○○與債務人涂家豪間強制執行事件，相對人
對於抗告人與債務人涂家豪間之強制執行事件併案之強制執行程
序，聲明異議，對於中華民國97年5月7日臺灣板橋地方法院95年
度執字第23587號、第49276號所為裁定，提起抗告，本院裁定如
下：
    主  文
抗告駁回。
抗告程序費用由抗告人負擔。
    理  由
一、按：強制執行應依執行名義為之，執行法院對於執行名義是
    否有效成立，自應加以審查。未確定之支付命令，不備執行
    名義之要件，其執行名義尚未成立，執行法院不得據以強制
    執行。法院誤認未確定之裁判為確定，而依聲請付與確定證
    明書者，不生該裁判已確定之效力。執行法院就該裁判已否
    確定，仍得予以審查，不受該確定證明書之拘束，有最高法
    院81年度臺抗字第 114號判例意旨，可資參照。同院92年度
    臺抗字第452號亦著有：民事訴訟法第138條所規定之寄存送
    達，限於不能依同法第136條及第137條規定行送達者，始得
    為之。倘應受送達人因服替代役而未實際居住於其原住居所
    ，則該原住居所即非應受送達之處所，自不得於該處所為寄
    存送達之裁判意旨。
二、經查：抗告人於民國(以下同)95年11月14日檢附原法院所核
    發95年度促字第 63334號支付命令、支付命令確定證明書為
    執行名義，具狀向原法院聲請強制執行債務人涂家豪財產，
    原法院以95年度執字第 49276號受理在案，95年11月26日原
    法院併入原法院95年度執字第 23587號相對人與涂家豪間清
    償債務強制執行事件，原法院於95年12月 6日就執行所得新
    臺幣(以下同)6,067,426元製作分配表，抗告人分得2,976,7
    09元，其餘 3,090,717元分予相對人；95年12月11日相對人
    對於分配表具狀聲明異議，並對於抗告人提起確認抗告人對
    於債務人涂家豪之債權不存在，併請求撤銷原法院95年度促
    字第63334號支付命令之訴，96年3月16日原法院95年度重訴
    字第 490號為相對人敗訴判決確定等事實，有原法院95年度
    執字第49276號、23587號執行卷足稽。
三、查抗告人聲請強制執行債務人涂家豪之執行名義，為原法院
    所核發95年度促字第 63334號之支付命令，其債務人涂家豪
    自82年12月 6日即設籍於其姑姑涂麗香之住所臺北縣樹林市
    鎮○街347巷18號，迄至95年9月間未曾居住於其戶籍地之事
    實，有臺北縣政府警察局樹林分局95年12月23日北縣警樹偵
    字第0950035208號函、96年2月2日北縣警樹偵字第09600021
    02號函暨訪談紀錄表影本2件附於原法院95年度重訴字第490
    號事件卷足憑(參閱原法院執字23587號卷附95年度重訴字第
    490號判決第 6頁)；債務人涂家豪未實際居住於其戶籍地，
    則該戶籍地即非應受送達之處所，依最高法院92年度臺抗字
    第 452號之裁判意旨，自不得於該處所為寄存送達。本件抗
    告人所持支付命令，係於95年 9月27日向債務人涂家豪之戶
    籍地，寄存送達於臺北縣政府警察局樹林分局山佳派出所，
    其送達自屬不合法；抗告人所持對於債務人涂家豪之支付命
    令，尚未確定，且參照民事訴訟法第 515條所為：「發支付
    命令後，三個月內不能送達於債務人者，其命令失其效力。
    」之規定，原法院95年9月19日所核發95年度促字第63334號
    之支付命令，迄未合法送達予債務人涂家豪，業已失其效力
    。
四、從而，原法院依最高法院81年度臺抗字第 114號判例意旨，
    裁定駁回抗告人強制執行之聲請，其強制執行之聲請既經駁
    回，所為併案執行之債權分配，即失所附麗，併就95年12月
     6日分配表上抗告人分得部分予以剔除，改分配予相對人，
    經核尚無違誤。
五、實施強制執行時，如有特別情事繼續執行顯非適當者，執行
    法院得變更或延展執行期日，強制執行法第10條第 3項定有
    明文；本件相對人已就分配表聲明異議並提起訴訟，執行法
    院繼續執行，顯非適當，於相對人所提起訴訟為判決確定前
    暫緩執行，於法尚無不當，且確定判決確認抗告人所持執行
    名義之支付命令迄未確定，且未於三個月內合法送達予債務
    人，已失其效力，更不宜逕自繼續執行；抗告意旨持以指摘
    原法院之裁定不當，求予廢棄，為無理由，應予駁回。至於
    原法院承辦法官於96年11月30日簽請准予視為不遲延案件，
    係法院對於案件管制，要與抗告人所持無執行名義之支付命
    令無涉，併予敘明。
六、據上論結，本件抗告為無理由，依民事訴訟法第495條之1第
    1項、第449第1項、第95條、第78條之規定，裁定如主文。
中    華    民    國    97    年     6    月    25    日
                    民事第五庭
                        審判長法  官  魏麗娟
                              法  官  梁宏哲
                              法  官  陳博享
正本係照原本作成。
本裁定除以適用法規顯有錯誤為理由，並經本院許可外，不得再
抗告。如提起再抗告，應於收受後10日內委任律師為訴訟代理人
向本院提出再抗告狀。並繳納再抗告費新台幣１千元。
中    華    民    國    97    年    6     月    27    日
                              書記官  鄭靜如


司法院資訊處製作；財團法人民間司法改革基金會備份。
